臺灣高等法院刑事判決
111年度交上訴字第157號
上  訴  人  臺灣臺北地方檢察署檢察官
上  訴  人  
即  被  告  張驎騵


上列上訴人等因被告過失致死案件，不服臺灣臺北地方法院110
年度審交訴字第71號，中華民國111年4月27日第一審判決（起訴
案號：臺灣臺北地方檢察署110年度調偵字第1604號、110年度偵
字第15566號），提起上訴，本院判決如下：
    主  文
原判決撤銷。
張驎騵犯汽車駕駛人，行經行人穿越道不依規定讓行人優先通行
，過失致人於死罪，處有期徒刑陸月，緩刑參年，並應依附表所
載內容履行給付。
    犯罪事實
一、張驎騵於民國110年2月28日下午8時16分許，騎乘車牌號碼0
    00-0000號普通重型機車，沿新北市新店區新北環河快速道
    路內側車道由南往北方向行駛，行經上開路段123681號燈桿
    旁時，本應注意行近行人穿越道，遇有行人穿越時，無論有
    無交通指揮人員指揮或號誌指示，均應暫停讓行人先行通過
    ，以及汽車行駛時，駕駛人應注意車前狀況，隨時採取必要
    之安全措施，而依當時天候陰、夜間有照明、乾燥無缺陷之
    柏油路面、無障礙物、視距良好等一切客觀情狀，並無不能
    注意之情事，竟疏未注意及此而貿然直行，適有行人陳福財
    未依行人穿越道專用號誌指示規定，闖越紅燈徒步穿越上開
    路口之行人穿越道，張驎騵一時閃避不及，所騎乘之機車撞
    擊陳福財之身體，致陳福財當場倒地，受有低血容性休克、
    創傷性硬腦膜下出血、鼻骨骨折、右側徑腓骨開放性骨折併
    出血、右側骨盆骨折、左側肋骨骨折及左側鎖骨骨折等傷害
    ，經送佛教慈濟醫療財團法人臺北慈濟醫院急診救治，惟仍
    於同年3月2日上午8時50分許死亡。
二、案經新北市政府警察局新店分局報告臺灣臺北地方檢察署（
    下稱臺北地檢署）檢察官偵查起訴。
    理  由
壹、證據能力部分
一、被告以外之人於審判外之言詞或書面陳述，除法律有規定者
    外，不得作為證據，刑事訴訟法第159條第1項定有明文。又
    被告以外之人於審判外之陳述，雖不符刑事訴訟法第159條
    之1至第159條之4之規定，而經當事人於審判程序同意作為
    證據，法院審酌該言詞陳述或書面陳述作成時之情況，認為
    適當者，亦得為證據；當事人、代理人或辯護人於法院調查
    證據時，知有同法第159條第1項不得為證據之情形，而未於
    言詞辯論終結前聲明異議者，視為有前項之同意，刑事訴訟
    法第159條之5亦有明文。查本件檢察官、上訴人即被告張驎
    騵（下稱被告），就本院所認定犯罪事實而經調查採用之證
    據，均同意有證據能力（見本院卷第47頁至第50頁、第89頁
    至第92頁），本院復審酌各該證據作成時之情況，尚無違法
    及證明力明顯過低之瑕疵，認以之作為證據應屬適當，揆諸
    上開規定，本件經調查之證據，均有證據能力。
二、至於本院所引之非供述證據部分，並無證據證明係公務員違
    法取得，亦無依法應排除其證據能力之情形，應有證據能力
    。
貳、實體部分
一、認定犯罪事實所憑證據及認定之理由
  ㈠上揭犯罪事實，業據被告於原審及本院審理時均坦承不諱（
    見原審卷第180頁、第185頁、本院卷第47頁、第96頁），核
    與證人即目擊證人徐肇禧於警詢及偵訊時之證述內容相符（
    見臺北地檢署110年度相字第155號偵查卷【下稱相字卷】第
    29頁至第33頁、第225頁至第226頁），並有車輛詳細資料報
    表、佛教慈濟醫療財團法人臺北慈濟醫院診斷證明書、出院
    病歷摘要、急診病歷、新北市政府消防局救護紀錄表、新北
    市政府警察局新店分局處理相驗案件初步調查報告暨報驗單
    、相驗照片、檢察官相驗筆錄、相驗屍體證明書及檢驗報告
    書、新北市政府警察局新店分局交通分隊道路交通事故補充
    資料表、道路交通事故現場圖、道路交通事故調查報告表㈠
    、㈡、現場車損及監視器翻拍照片、新北市政府車輛行車事
    故鑑定會鑑定意見書、新北市車輛行車事故鑑定覆議會鑑定
    覆議意見書等件在卷可佐（見相字卷第13頁至第14頁、第35
    頁、第39頁、第41頁至第51頁、第53頁至第61頁、第73頁、
    第79頁至第81頁、第83頁至第85頁、第89頁至第133頁、第1
    45頁、第167頁、第185頁、第191頁至第217頁、原審卷第63
    頁至第65頁、第139頁至第140頁），足認被告上開任意性自
    白與事實相符，堪以採信。
　㈡又檢察官雖於本院審理時依被害人家屬所請，聲請囑託國立
    陽明交通大學行車事故鑑定研究中心鑑定本件交通事故被告
    是否有超速，是否為本件交通事故肇事原因，然此部分國立
    陽明交通大學交通鑑定組表示暫不開放鑑定，有本院公務電
    話紀錄在卷可稽（見本院卷第77頁），經被害人家屬已於本
    院審理時表明其依據為網路查得之資料，同意由本院依卷內
    資料判斷（見本院卷第88頁至第89頁），且被害人家屬嗣與
    被告達成和解後（詳後述），被告本案犯行既業已明確，前
    開聲請調查證據部分，依刑事訴訟法第163條之2第2項第3款
    規定，自亦已無必要，附予敘明。
 ㈢本件事證明確，被告犯行堪以認定，應予依法論科。
二、論罪
　㈠刑法總則之加重，係概括性之規定，所有罪名均一體適用；
    刑法分則之加重，則係就犯罪類型變更之個別犯罪行為予以
    加重，成為另一獨立之罪名。道路交通管理處罰條例第86條
    第1項關於汽車駕駛人，無駕駛執照駕車、酒醉駕車、吸食
    毒品或迷幻藥駕車、行駛人行道或行經行人穿越道不依規定
    讓行人優先通行，因而致人受傷或死亡，依法應負刑事責任
    者，加重其刑至二分之一之規定，係就刑法第276條之過失
    致人於死罪、刑法第284條之過失傷害（致重傷）罪之基本
    犯罪類型，對於加害人為汽車駕駛人，於從事駕駛汽車之特
    定行為時，或於行駛人行道、行經行人穿越道之特定地點，
    不依規定讓行人優先通行，因而致人受傷或死亡之特殊行為
    要件予以加重處罰，已就上述各罪犯罪類型變更之個別犯罪
    行為予以加重，而成另一獨立之罪名，屬刑法分則加重之性
    質（最高法院99年度台非字第198號判決、105年度台上字第
    1388號判決意旨參照）。查被告騎乘機車行經行人穿越道不
    依規定讓行人優先通行，因而致被害人陳福財死亡，核被告
    所為，係犯道路交通管理處罰條例第86條第1項、刑法第276
    條之汽車駕駛人，行經行人穿越道不依規定讓行人優先通行
    之過失致死罪，並應依道路交通管理處罰條例第86條第1項
    規定，加重其刑。起訴書之犯罪事實欄固已敘明此部分事實
    ，然漏未引用道路交通管理處罰條例第86條第1項之規定，
    尚有未洽，惟起訴之基本犯罪事實同一，復經原審及本院當
    庭告知被告此部分所犯法條(見原審卷第180頁、本院卷第85
    頁至第86頁)，無礙其防禦權之行使，爰依法變更起訴法條
    。
  ㈡按刑法第62條所謂自首，祇以犯人在犯罪未發覺之前，向該
    管公務員申告犯罪事實，而受裁判為已足，並不以使用「自
    首」字樣或言明「自首」並「願受裁判」為必要（最高法院
    63年台上字第1101號判例意旨參照）。被告肇事後，於有偵
    查犯罪權限之公務員知悉肇事人姓名前，即已向據報前往處
    理之警員當場承認其為肇事人等節，有道路交通事故肇事人
    自首情形記錄表在卷可稽（見相字卷第139頁），復觀被告
    主動供承前開犯行，以利偵查，並無事實可認被告供陳前開
    犯行係因情勢所迫或有基於預期獲邀減刑之寬典，而非出於
    內心悔悟等情，爰就被告所犯依刑法第62條前段規定，減輕
    其刑，並依法先加後減之。
三、撤銷改判之理由　　
  ㈠原審審理後認被告犯行事證明確，予以依法論科，固非無見
    。然依道路交通管理處罰條例第86條第1項關於汽車駕駛人
    無駕駛執照駕車，因而致人受傷或死亡予以加重之規定，係
    刑法分則加重之性質，而刑法第276條過失致人於死罪法定
    刑為5年以下有期徒刑，倘依道路交通管理處罰條例第86條
    第1項規定加重後，縱受6個月以下有期徒刑之宣告，仍與刑
    法第41條第1項規定得易科罰金之條件不符，自不得諭知易
    科罰金，原審竟仍諭知易科罰金折算標準，即有可議。至檢
    察官上訴指摘：本件被告所為造成被害人家屬心靈上之重大
    傷害，迄今難以平復，且犯後未取得被害人家屬之原諒，亦
    未達成和解，原審所量處之刑度顯然過輕，難收懲儆之效，
    且背離一般人民之法律期待，難謂罪刑相當云云；被告則以
    原審量刑過重提起上訴請求輕判云云。惟按，量刑輕重，屬
    法院得依職權自由裁量之事項，苟其量刑已以行為人之責任
    為基礎，並斟酌刑法第57條各款所列情狀，在法定刑度內，
    酌量科刑，無偏執一端，致明顯失出失入情形，自不得指為
    不當或違法（最高法院103年度台上字第291號判決、103年
    度台上字第331號判決意旨參照）。原審判決就如何量定被
    告宣告刑之理由，業已審酌刑法第57條各款情形，予以綜合
    考量後，在法定刑內科處其刑，並說明論罪科刑之各項法律
    依據，尚難遽指為違法，檢察官此部分上訴指摘原審量刑過
    輕，被告以原審量刑過重上訴請求輕判，均為無理由。惟原
    判決既有上開可議之處，即屬無可維持，應由本院撤銷改判
    。
　㈡爰審酌被告駕駛動力交通工具參與道路交通，本應注意遵守
    交通規則，提高警覺，詎被告騎乘機車行近行人穿越道，未
    注意車前狀況及依規定讓行人先行通過，致本件事故發生，
    致使被害人受有死亡之嚴重結果，且使被害人家屬心理受到
    莫大痛苦，所為實有不該；惟念其犯後坦承犯行，且除保險
    公司已給付之新臺幣（下同）200萬元外，於本院審理時業
    與被害人家屬以100萬元達成和解，並已當庭給付20萬元，
    而餘款80萬元部分，則分期攤還持續履行中，有本院和解筆
    錄在卷可稽（見本院卷第109頁至第110頁、第115頁至第116
    頁），堪認被告積極彌補損害，態度尚可，再參酌本件事故
    之發生原因，係因被害人未依行人穿越道專用號誌指示規定
    ，闖越紅燈徒步穿越行人穿越道，及被告未注意車前狀況且
    未依規定讓行人先行通過所共同肇致，非全然應由被告負過
    失責任。暨衡酌被告無因刑事犯罪經法院判處罪刑之前案記
    錄，有本院被告前案紀錄在卷可憑（見本院卷第27頁）在卷
    可憑，素行良好，及被告自陳之高中畢業，現就讀科技大學
    之智識程度，平均月收入3萬3千元，未婚，沒有扶養的人之
    家庭經濟狀況，並斟酌被害人家屬及檢察官之意見（見本院
    卷第110頁）等一切情狀，量處如主文第2項所示之刑，以示
    懲儆。
四、緩刑宣告　　
　　被告前未曾因故意犯罪受有期徒刑以上刑之宣告，有本院被
    告前案紀錄表可佐（本院卷第27頁），因一時失慮，偶罹刑
    章，於原審及本院審理時坦承犯行，應已反躬自省，衡諸其
    業與被害人家屬以100萬元達成和解，並已當庭給付20萬元
    ，而餘款80萬元部分，則分期攤還持續履行中，有本院和解
    筆錄在卷可稽（見本院卷第109頁至第110頁、第115頁至第1
    16頁），堪認被告積極彌補損害，良有悔意，經此次教訓後
    ，當已知所警惕，信無再犯之虞，考量被害人家屬於本院審
    理時亦表示被告正常履行和解條件下，願意給被告附條件緩
    刑之機會等語（見本院卷第110頁），衡諸如讓被告入監執
    行短期自由刑，不僅未必能達教化之效，且恐不利其回歸社
    會，對其家庭經濟生活衝擊過巨，亦不利於其日後對被害人
    家屬之損害賠償，因認被告所宣告之刑以暫不執行為適當，
    爰予宣告緩刑3年，以勵自新。惟被告就應給付告訴人款項
    部分，尚未全數履行，爰依刑法第74條第2項第3款規定，命
    被告於緩刑期間內履行其調解內容（詳如附表所示），又此
    為緩刑宣告附帶之條件，依刑法第75條之1第1項第4款規定
    ，違反上開之負擔情節重大，足認原宣告之緩刑難收其預期
    效果，而有執行刑罰之必要者，得撤銷緩刑之宣告，併此敘
    明。
據上論斷，應依刑事訴訟法第364條、第369條第1項前段、第299
條第1項前段、第300條，道路交通管理處罰條例第86條第1項，
刑法第276條、第62條前段、第74條第1項第1款、第2項第3款，
刑法施行法第1條之1第1項，判決如主文。
本案經檢察官楊思恬提起公訴，檢察官吳春麗提起上訴，檢察官
樊家妍到庭執行職務。
中　　華　　民　　國　　111 　年　　10　　月　　26　　日
                  刑事第三庭    審判長法　官  張惠立
                                      法　官  張道周
                                      法　官  鄭昱仁
以上正本證明與原本無異。
如不服本判決，應於收受送達後20日內向本院提出上訴書狀，其
未敘述上訴之理由者並得於提起上訴後20日內向本院補提理由書
（均須按他造當事人之人數附繕本）「切勿逕送上級法院」。
　　　　　　　　　　　　　　　      　書記官　劉靜慧
中　　華　　民　　國　　111 　年　　10　　月　　26　　日
附錄：本案論罪科刑法條全文
道路交通管理處罰條例第86條（刑責之加重及減輕）
汽車駕駛人，無駕駛執照駕車、酒醉駕車、吸食毒品或迷幻藥駕
車、行駛人行道或行經行人穿越道不依規定讓行人優先通行，因
而致人受傷或死亡，依法應負刑事責任者，加重其刑至二分之一
。
汽車駕駛人，在快車道依規定駕車行駛，因行人或慢車不依規定
，擅自進入快車道，而致人受傷或死亡，依法應負刑事責任者，
減輕其刑。
中華民國刑法第276條
因過失致人於死者，處5年以下有期徒刑、拘役或50萬元以下罰
金。

附表
編號 內容 備註 1 被告應給付被害人家屬吳喜蘭、陳蘭花、陳梅花80萬元，自111年11月起，按月於每月5日匯款1萬4千元，及於116年7月5日匯款1萬6千元至被害人家屬指定之帳戶（詳卷），至全部清償為止，如一期不按時履行，視為全部到期。 被告與被害人家屬吳喜蘭、陳蘭花、陳梅花以100萬元成和解，前已給付20萬元，餘款80萬元。